ACORDAO-COMPLETO-2496513

ACÓRDÃO 2521/2022 ATA 14/2022 - PRIMEIRA CÂMARA

VISTOS, relatados e discutidos estes autos de tomada de contas especial instaurada pelo Fundo Nacional de Desenvolvimento da Educação em razão da não comprovação da regular aplicação dos recursos repassados ao munícipio de Itapebi/BA para aquisição de um ônibus escolar, no âmbito do Programa Nacional de Transporte Escolar (PNATE) .
ACORDAM os ministros do Tribunal de Contas da União, reunidos em sessão da 1ª Câmara, diante das razões expostas pelo relator, em:
9.1. acolher as razões de justificativa do Sr. Juarez da Silva Oliveira;
9.2. considerar revel o Sr. Francisco Antônio de Brito Filho, nos termos do art. 12, § 3º, da Lei 8.443/1992;
9.3. julgar irregulares as contas do Francisco Antônio de Brito Filho, com fundamento nos artigos 1º, I, 16, III, "c", 19, caput, e 23, III, "c", da Lei 8.443/1992, e condená-lo ao pagamento da quantia a seguir descrita, atualizada monetariamente e acrescida de juros de mora, calculados a partir da data indicada, até a data do efetivo recolhimento, fixando-lhe o prazo de 15 (quinze dias) , a contar da notificação, para que comprove, perante o Tribunal, o recolhimento dos débitos aos cofres do Fundo Nacional de Desenvolvimento da Educação:
	Data Ocorrência
	Valor Histórico (R$) 

	2/10/2013
	240.500,00

9.4. aplicar ao Sr. Francisco Antônio de Brito Filho a multa prevista no art. 57 da Lei 8.443/1992 c/c o art. 267 do RI/TCU, no valor de R$ 31.000,00 (trinta e um mil reais) , fixando-lhe o prazo de 15 (quinze) dias, a contar da notificação, para que comprove, perante este Tribunal (art. 214, III, "a", do RI/TCU) , o recolhimento da dívida aos cofres do Tesouro Nacional, atualizada monetariamente desde a data do presente acórdão até a do efetivo recolhimento, se for paga após o vencimento, na forma da legislação em vigor;
9.5. autorizar, desde logo, se requerido, com fundamento no art. 26, da Lei 8.443/1992, c/c o art. 217, §§ 1º e 2º do RI/TCU, o parcelamento das dívidas em até 36 parcelas, incidindo, sobre cada parcela, corrigida monetariamente, os correspondentes acréscimos legais, fixando-lhes o prazo de 15 (quinze) dias, a contar do recebimento da notificação, para comprovarem, perante o Tribunal, o recolhimento da primeira parcela, e de 30 (trinta) dias, a contar da parcela anterior, para comprovarem o recolhimento das demais parcelas, devendo incidir, sobre cada valor mensal, atualizado monetariamente, os juros de mora devidos, no caso do débito, na forma prevista na legislação em vigor, alertando os responsáveis de que a falta de comprovação do recolhimento de qualquer parcela importará o vencimento antecipado do saldo devedor, nos termos do § 2º do art. 217 do Regimento Interno deste Tribunal;
9.6. autorizar, desde logo, nos termos do art. 28, II, da Lei 8.443/1992, c/c art. 219, II, do RI/TCU, a cobrança judicial das dívidas, caso não atendidas as notificações;
9.7. encaminhar cópia desta deliberação à Procuradoria da República em Eunápolis/BA, em cumprimento ao disposto no § 3º do art. 16 da Lei 8.443/1992, fazendo-se referência ao inquérito civil público 1.14.010.000183/2015-98;
9.8. enviar cópia deste acórdão ao responsável e ao FNDE;
9.9. informar aos interessados que o inteiro teor da presente deliberação estará disponível, no dia seguinte à sua oficialização para consulta, no endereço www.tcu.gov.br/acordaos.
9.10. encerrar o processo e arquivar os autos.

TOMADA DE CONTAS ESPECIAL  instaurada pelo Fundo Nacional de Desenvolvimento da Educação (FNDE) em razão da não comprovação da aplicação dos recursos federais repassados para atender ao termo de compromisso PAR 9773/2013.

Primeira Câmara

município de Itapebi/BA.

3. Interessados/Responsáveis:
3.1. Interessado: Fundo Nacional de Desenvolvimento da Educação (FNDE).
3.2. Responsáveis: Francisco Antônio de Brito Filho (XXX.827.505-XX); Juarez da Silva Oliveira (XXX.882.875-XX).

13.1. Ministro presente: Vital do Rêgo (na Presidência).
13.2. Ministros-Substitutos convocados: Augusto Sherman Cavalcanti e Weder de Oliveira (Relator).

WEDER DE OLIVEIRA

Trata-se de tomada de contas especial instaurada pelo Fundo Nacional de Desenvolvimento da Educação (FNDE) em que foram, originalmente, responsabilizados os Srs. Francisco Antônio de Brito Filho e Juarez da Silva Oliveira, na qualidade de prefeitos do município de Itapebi/BA, respectivamente, nas gestões 2013-2016 e 2017-2020, em razão da não comprovação da aplicação dos recursos federais repassados para atender ao termo de compromisso PAR 9773/2013, que tinha por objeto a aquisição de ônibus escolar grande.
Para contextualizar os fatos, transcrevo, com ajustes de forma, a instrução da Secretaria de Controle Externo de Tomada de Contas Especial (Secex-TCE) (peça 90) :
" (...) 
HISTÓRICO
2.	Em 13/9/2018, com fundamento na IN/TCU 71/2012, alterada pela IN/TCU 76/2016 e DN/TCU 155/2016, o dirigente do Fundo Nacional de Desenvolvimento da Educação autorizou a instauração da tomada de contas especial (peça 1) . O processo foi registrado no sistema e-TCE com o número 10/2019.
3.	O Termo de Compromisso PAR 9773/2013 foi firmado no valor de R$ 240.500,00, sendo integralmente custeado com recursos do concedente. Teve vigência de 1º/4/2013 a 31/8/2014, com prazo para apresentação da prestação de contas até 29/10/2017. Os repasses efetivos da União totalizaram R$ 240.500,00 (peça 2) .
4.	O fundamento para a instauração da Tomada de Contas Especial, conforme consignado na matriz de responsabilização elaborada pelo tomador de contas, foi a constatação da seguinte irregularidade:
Omissão no dever de prestar contas.
5.	Os responsáveis arrolados na fase interna foram devidamente comunicados e, diante da ausência de justificativas suficientes para elidir a irregularidade e da não devolução dos recursos, instaurou-se a tomada de contas especial.
6.	No relatório (peça 17) , o tomador de contas concluiu que o prejuízo importaria no valor original de R$ 240.500,00, imputando-se a responsabilidade a Francisco Antônio de Brito Filho, Prefeito Municipal no período de 1º/1/2013 a 31/12/2016, na condição de gestor dos recursos, e a Juarez da Silva Oliveira, Prefeito Municipal no período de 1º/1/2017 a 31/12/2020, na condição de prefeito sucessor.
7.	Em 1º/7/2019, a Controladoria-Geral da União emitiu o relatório de auditoria (peça 18) , em concordância com o relatório do tomador de contas. O certificado de auditoria e o parecer do dirigente do órgão de controle interno concluíram pela irregularidade das presentes contas (peças 19 e 20) .
8.	Em 10/7/2019, o ministro responsável pela área atestou haver tomado conhecimento das conclusões contidas no relatório e certificado de auditoria, bem como do parecer conclusivo do dirigente do órgão de controle interno, manifestando-se pela irregularidade das contas, e determinou o encaminhamento do processo ao Tribunal de Contas da União (peça 21) .
9.	Na instrução inicial (peça 24) , analisando-se os documentos nos autos, concluiu-se pela necessidade de realização de citação e audiência para as seguintes irregularidades:
9.1.	Irregularidade 1: não comprovação da boa e regular aplicação dos recursos federais repassados ao município de Itapebi/BA, em face da omissão no dever de prestar contas dos valores transferidos, pelo Termo de Compromisso PAR 9773/2013, que teve como objeto a aquisição de ônibus rural escolar, com vigência no período de 1º/4/2013 a 31/8/2014, cujo prazo encerrou-se em 29/10/2017.
9.1.1. Evidências da irregularidade: documentos técnicos presentes nas peças 4 e 7.
Normas infringidas: art. 37, caput, c/c o art. 70, parágrafo único, da Constituição da República Federativa do Brasil; art. 93, do Decreto-lei 200/1967; art. 66, do Decreto 93.872/1986; e Termo de Compromisso PAR 9773/2013.
9.1.3. Débito relacionado ao responsável Francisco Antônio de Brito Filho:
	Data de ocorrência
	Valor histórico (R$) 

	2/10/2013
	240.500,00

9.1.4. Cofre credor: Fundo Nacional de Desenvolvimento da Educação.
9.1.5. Responsável: Francisco Antônio de Brito Filho.
9.1.5.1. Conduta: não demonstrar a boa e regular aplicação dos recursos federais recebidos e geridos por meio do Termo de Compromisso PAR 9773/2013, com vigência no período de 1º/4/2013 a 31/8/2014, em face da omissão na prestação de contas, cujo prazo encerrou-se em 29/10/2017.
9.1.5.2. Nexo de causalidade: a conduta descrita impediu o estabelecimento do nexo causal entre as possíveis despesas efetuadas com os recursos recebidos, no âmbito do instrumento em questão, no período de 1º/4/2013 a 31/8/2014.
9.1.5.3 Culpabilidade: não há excludentes de ilicitude, de culpabilidade e de punibilidade; é razoável supor que o responsável tinha consciência da ilicitude de sua conduta; era exigível conduta diversa da praticada, qual seja, desincumbir-se do seu dever por meio da apresentação da prestação de contas no prazo e forma devidos.
9.1.6. Encaminhamento: citação.
9.2. Irregularidade 2: não cumprimento do prazo para apresentação de prestação de contas pelo sucessor.
9.2.1. Evidências da irregularidade: documentos técnicos presentes nas peças 4 e 7.
9.2.2. Normas infringidas: art. 37, caput, c/c o art. 70, parágrafo único, da Constituição da República Federativa do Brasil; art. 93, do Decreto-lei 200/1967; art. 66, do Decreto 93.872/1986; e Termo de Compromisso PAR 9773/2013.
9.2.3. Responsável: Juarez da Silva Oliveira.
9.2.3.1. Conduta: descumprir o prazo originalmente estipulado para prestação de contas dos recursos federais recebidos à conta do Termo de Compromisso PAR 9773/2013, o qual se encerrou em 29/10/2017.
9.2.3.2. Nexo de causalidade: a conduta descrita impediu o estabelecimento do nexo causal entre as possíveis despesas efetuadas com os recursos recebidos, no âmbito do instrumento em questão, no período de 1º/4/2013 a 31/8/2014.
9.2.3.3. Culpabilidade: não há excludentes de ilicitude, de culpabilidade e de punibilidade; é razoável supor que o responsável tinha consciência da ilicitude de sua conduta; era exigível conduta diversa da praticada, qual seja, desincumbir-se do seu dever por meio da apresentação da prestação de contas no prazo e forma devidos.
9.2.4. Encaminhamento: audiência.
10.	Em cumprimento ao pronunciamento da unidade (peça 26) , foram efetuadas citação e audiência dos responsáveis.
11.	Transcorrido o prazo regimental, o responsável Francisco Antônio de Brito Filho permaneceu silente, e o responsável Juarez da Silva Oliveira apresentou defesa (peças 31 a 62) .
12.	Em instrução de peça 70, identificou-se novos endereços do responsável Francisco Antônio de Brito Filho, o que justificaria a proposta de nova tentativa de sua citação, bem como analisou-se as razões de justificativa do responsável Juarez da Silva Oliveira, que concluiu pelo seu acolhimento e nova proposta de audiência, desta feita, na pessoa do Sr. Francisco Antônio de Brito Filho, nos seguintes termos:
12.1. Irregularidade 1: não comprovação da boa e regular aplicação dos recursos federais repassados ao município de Itapebi/BA, em face da omissão no dever de prestar contas dos valores transferidos, pelo Termo de Compromisso PAR 9773/2013, que teve como objeto a aquisição de ônibus rural escolar, com vigência no período de 1º/4/2013 a 31/8/2014, cujo prazo encerrou-se em 29/10/2017.
12.1.1. Evidências da irregularidade: documentos técnicos presentes nas peças 7, 35, 36 e 68.
12.1.2 Normas infringidas: art. 37, caput, c/c o art. 70, parágrafo único, da Constituição da República Federativa do Brasil; art. 93, do Decreto-lei 200/1967; art. 66, do Decreto 93.872/1986; art. 14 e Capítulo VI, da Resolução CD/FNDE 14/2012; e itens XIX e XXII, do Termo de Compromisso PAR 9773/2013.
12.1.3. Débito relacionado ao responsável Francisco Antônio de Brito Filho:
	Data de ocorrência
	Valor histórico (R$) 

	2/10/2013
	240.500,00

12.1.4. Cofre credor: Fundo Nacional de Desenvolvimento da Educação.
12.1.5. Responsável: Francisco Antônio de Brito Filho.
12.1.5.1. Conduta: não demonstrar a boa e regular aplicação dos recursos federais recebidos e geridos por meio do Termo de Compromisso PAR 9773/2013, com vigência no período de 1º/4/2013 a 31/8/2014, em face da omissão na prestação de contas, cujo prazo encerrou-se em 29/10/2017.
12.1.5.2. Nexo de causalidade: a conduta descrita impediu o estabelecimento do nexo causal entre as possíveis despesas efetuadas com os recursos recebidos, no âmbito do instrumento em questão, no período de 1º/4/2013 a 31/8/2014.
12.1.5.3. Culpabilidade: não há excludentes de ilicitude, de culpabilidade e de punibilidade; é razoável supor que o responsável tinha consciência da ilicitude de sua conduta; era exigível conduta diversa da praticada, qual seja, desincumbir-se do seu dever por meio da apresentação da prestação de contas no prazo e forma devidos.
12.1.6. Encaminhamento: citação.
12.2. Irregularidade 2: não disponibilização das condições materiais mínimas e necessárias para que o seu sucessor pudesse apresentar a prestação de contas do Termo de Compromisso PAR 9773/2013, que teve como objeto a aquisição de ônibus rural escolar, no período de 1º/4/2013 a 31/8/2014, cujo prazo encerrou-se em 29/10/2017.
12.2.1. Evidências da irregularidade: documentos técnicos presentes nas peças 7, 35, 36 e 68.
12.2.2. Normas infringidas: art. 37, caput, c/c o art. 70, parágrafo único, da Constituição da República Federativa do Brasil; art. 93, do Decreto-lei 200/1967; art. 66, do Decreto 93.872/1986; art. 14 e Capítulo VI, da Resolução CD/FNDE 14/2012; e itens XIX e XXII, do Termo de Compromisso PAR 9773/2013.
12.2.3. Responsável: Francisco Antônio de Brito Filho.
12.2.3.1. Conduta: não disponibilizar as condições materiais mínimas e necessárias para que o seu sucessor pudesse apresentar a prestação de contas.
12.2.3.2. Nexo de causalidade: a conduta descrita impediu o estabelecimento do nexo causal entre as possíveis despesas efetuadas com os recursos recebidos, no âmbito do instrumento em questão, no período de 1º/4/2013 a 31/8/2014.
12.2.3.3. Culpabilidade: não há excludentes de ilicitude, de culpabilidade e de punibilidade; é razoável supor que o responsável tinha consciência da ilicitude de sua conduta; era exigível conduta diversa da praticada, qual seja, desincumbir-se do seu dever por meio da apresentação da prestação de contas no prazo e forma devidos.
12.2.4. Encaminhamento: audiência.
13.	Em cumprimento ao pronunciamento da unidade (peça 72) , foram efetuadas citação e audiência do responsável, nos moldes adiante:
a) Francisco Antônio de Brito Filho - promovida a citação e audiência do responsável, conforme delineado adiante:
	Comunicação: Ofício 27163/2021-TCU/Seproc (peça 78) 
Data da Expedição: 28/5/2021
Data da Ciência: não houve (Desconhecido - peça 85) 
Observação: Ofício enviado para o endereço do responsável, conforme pesquisa de endereço no Registro Nacional de Carteira de Habilitação - RENACH (peça 77) 

	Comunicação: Ofício 27162/2021-TCU/Seproc (peça 79) 
Data da Expedição: 28/5/2021
Data da Ciência: não houve (Não existe o número - peça 84) 
Observação: Ofício enviado para o endereço do responsável, conforme pesquisa de endereço no Registro Nacional de Carteira de Habilitação - RENACH (peça 76) 

	Comunicação: Ofício 27161/2021-TCU/Seproc (peça 80) 
Data da Expedição: 28/5/2021
Data da Ciência: 9/6/2021 (peça 87) 
Nome da Recebedora: Noelma Almeida
Observação: Ofício enviado para o endereço do responsável, conforme pesquisa de endereço no sistema do Tribunal Superior Eleitoral (peça 75) 
Fim do prazo para a defesa: 24/6/2021

	Comunicação: Ofício 27160/2021-TCU/Seproc (peça 81) 
Data da Expedição: 28/5/2021
Data da Ciência: 9/6/2021 (peça 86) 
Nome da Recebedora: Noelma Almeida
Observação: Ofício enviado para o endereço do responsável, conforme pesquisa de endereço no sistema da Receita Federal (peça 74) 
Fim do prazo para a defesa: 24/6/2021

	Comunicação: Ofício 27159/2021-TCU/Seproc (peça 82) 
Data da Expedição: 28/5/2021
Data da Ciência: não houve (Desconhecido - peça 83) 
Observação: Ofício enviado para o endereço do responsável, conforme pesquisa de endereço em cadastro de prestador de serviço público (peça 73) 

14.	Conforme Despacho de Conclusão das Comunicações Processuais (peça 88) , informa-se que as providências inerentes às comunicações processuais foram concluídas.
15.	Transcorrido o prazo regimental, o responsável Francisco Antônio de Brito Filho permaneceu silente, devendo ser considerado revel, nos termos do art. 12, §3º, da Lei 8.443/1992.
ANÁLISE DOS PRESSUPOSTOS DE PROCEDIBILIDADE DA IN/TCU 71/2012
Avaliação de Viabilidade do Exercício do Contraditório e Ampla Defesa
16.	Verifica-se que não houve o transcurso de mais de dez anos desde o fato gerador sem que tenha havido a notificação dos responsáveis pela autoridade administrativa federal competente (art. 6º, inciso II, c/c art. 19, da IN/TCU 71/2012, modificada pela IN/TCU 76/2016) , uma vez que o fato gerador da irregularidade sancionada ocorreu em 30/10/2017, e os responsáveis foram notificados sobre a irregularidade, pela autoridade administrativa competente, conforme abaixo:
16.1. Francisco Antônio de Brito Filho, por meio do ofício acostado à peça 9, recebido em 17/1/2018, conforme AR (peça 11) ; e
16.2. Juarez da Silva Oliveira, por meio do ofício acostado à peça 8, recebido em 9/10/2017, conforme AR (peça 10) .
Valor de Constituição da TCE
17.	Verifica-se, ainda, que o valor atualizado do débito apurado (sem juros) , em 1º/1/2017, é de R$ 307.214,70, portanto, superior ao limite mínimo de R$ 100.000,00, na forma estabelecida conforme os arts. 6º, inciso I, e 19, da IN/TCU 71/2012, modificada pela IN/TCU 76/2016.
OUTROS PROCESSOS/DÉBITOS NOS SISTEMAS DO TCU COM OS MESMOS RESPONSÁVEIS
18.	Informa-se que não foi encontrado débito imputável aos responsáveis em outros processos no Tribunal.
19.	A tomada de contas especial está, assim, devidamente constituída e em condição de ser instruída.
EXAME TÉCNICO
Da validade das notificações:
20.	Preliminarmente, cumpre tecer breves considerações sobre a forma como são realizadas as comunicações processuais no TCU. A esse respeito, destacam-se o art. 179, do Regimento Interno do TCU (Resolução 155, de 4/12/2002) , e o art. 4º, inciso III, § 1º, da Resolução TCU 170, de 30 de junho de 2004, in verbis:
Art. 179. A citação, a audiência ou a notificação, bem como a comunicação de diligência, farse-ão:
I - mediante ciência da parte, efetivada por servidor designado, por meio eletrônico, fac-símile, telegrama ou qualquer outra forma, desde que fique confirmada inequivocamente a entrega da comunicação ao destinatário;
II - mediante carta registrada, com aviso de recebimento que comprove a entrega no endereço do destinatário;
III - por edital publicado no Diário Oficial da União, quando o seu destinatário não for localizado;
 (...) 
Art. 3º As comunicações serão dirigidas ao responsável, ou ao interessado, ou ao dirigente de órgão ou entidade, ou ao representante legal ou ao procurador constituído nos autos, com poderes expressos no mandato para esse fim, por meio de:
I - correio eletrônico, fac-símile ou telegrama;
II - servidor designado;
III - carta registrada, com aviso de recebimento;
IV - edital publicado no Diário Oficial da União, quando o seu destinatário não for localizado, nas hipóteses em que seja necessário o exercício de defesa.
Art. 4º. Consideram-se entregues as comunicações:
I - efetivadas conforme disposto nos incisos I e II do artigo anterior, mediante confirmação da ciência do destinatário;
II - realizadas na forma prevista no inciso III do artigo anterior, com o retorno do aviso de recebimento, entregue comprovadamente no endereço do destinatário;
III - na data de publicação do edital no Diário Oficial da União, quando realizadas na forma prevista no inciso IV do artigo anterior.
§ 1º O endereço do destinatário deverá ser previamente confirmado mediante consulta aos sistemas disponíveis ao Tribunal ou a outros meios de informação, a qual deverá ser juntada ao respectivo processo.
 (...) 
21.	Bem se vê, portanto, que a validade da citação via postal não depende de que o aviso de recebimento seja assinado pelo próprio destinatário da comunicação, o que dispensa, no caso em tela, a entrega do AR em 'mãos próprias'. A exigência da norma é no sentido de o Tribunal verificar se a correspondência foi entregue no endereço correto, residindo aqui a necessidade de certeza inequívoca.
22.	Não é outra a orientação da jurisprudência do TCU, conforme se verifica dos julgados a seguir transcritos:
São válidas as comunicações processuais entregues, mediante carta registrada, no endereço correto do responsável, não havendo necessidade de que o recebimento seja feito por ele próprio (Acórdão 3648/2013-TCU-Segunda Câmara, Relator Ministro José Jorge) ;
É prescindível a entrega pessoal das comunicações pelo TCU, razão pela qual não há necessidade de que o aviso de recebimento seja assinado pelo próprio destinatário. Entregandose a correspondência no endereço correto do destinatário, presume-se o recebimento da citação (Acórdão 1019/2008-TCU-Plenário, Relator Ministro Benjamin Zymler) ;
As comunicações do TCU, inclusive as citações, deverão ser realizadas mediante Aviso de Recebimento - AR, via Empresa Brasileira de Correios e Telégrafos, bastando para sua validade que se demonstre que a correspondência foi entregue no endereço correto (Acórdão 1526/2007-TCU-Plenário, Relator Ministro Aroldo Cedraz) .
23.	A validade do critério de comunicação processual do TCU foi referendada pelo Supremo Tribunal Federal, nos termos do julgamento do MS-AgR 25.816/DF, por meio do qual se afirmou a desnecessidade da ciência pessoal do interessado, entendendo-se suficiente a comprovação da entrega do 'AR' no endereço do destinatário:
Ementa: agravo regimental. Mandado de segurança. Desnecessidade de intimação pessoal das decisões do tribunal de contas da união. art. 179 do regimento interno do TCU. Intimação do ato impugnado por carta registrada, iniciado o prazo do art. 18 da lei nº 1.533/51 da data constante do aviso de recebimento. Decadência reconhecida. Agravo improvido.
O envio de carta registrada com aviso de recebimento está expressamente enumerado entre os meios de comunicação de que dispõe o Tribunal de Contas da União para proceder às suas intimações.
O inciso II do art. 179 do Regimento Interno do TCU é claro ao exigir apenas a comprovação da entrega no endereço do destinatário, bastando o aviso de recebimento simples.
Da revelia do responsável Francisco Antônio de Brito Filho.
24.	No caso vertente, a citação do responsável Francisco Antônio de Brito Filho se deu em endereços provenientes de pesquisas de endereços realizadas pelo TCU (vide parágrafos acima) , em endereços constantes na base de dados da Receita Federal (peça 74) e do Tribunal Superior Eleitoral (peça 75) , custodiadas pelo TCU. A entrega dos ofícios citatórios nesses endereços ficou comprovada, conforme detalhamento constante no item 13, desta instrução.
25.	Nos processos do TCU, a revelia não leva à presunção de que seriam verdadeiras todas as imputações levantadas contra os responsáveis, diferentemente do que ocorre no processo civil, em que a revelia do réu opera a presunção da verdade dos fatos narrados pelo autor (Acórdão 1009/2018-TCU-Plenário, Relator Ministro Bruno Dantas; Acórdão 2369/2013-TCU-Plenário, Relator Ministro Benjamin Zymler e Acórdão 2449/2013-TCU-Plenário, Relator Ministro Benjamin Zymler) . Dessa forma, a avaliação da responsabilidade do agente não pode prescindir da prova existente no processo ou para ele carreada.
26.	Ao não apresentar sua defesa, o responsável deixou de produzir prova da regular aplicação dos recursos sob sua responsabilidade, em afronta às normas que impõem, aos gestores públicos, a obrigação legal de, sempre que demandados pelos órgãos de controle, apresentar os documentos que demonstrem a correta utilização das verbas públicas, a exemplo do contido no art. 93, do DecretoLei 200/1967: 'Quem quer que utilize dinheiros públicos terá de justificar seu bom e regular emprego na conformidade das leis, regulamentos e normas emanadas das autoridades administrativas competentes.'
27.	Mesmo as alegações de defesa não sendo apresentadas, considerando o princípio da verdade real que rege esta Corte, procurou-se buscar, em manifestações do responsável, na fase interna desta Tomada de Contas Especial, se havia algum argumento que pudesse ser aproveitado a seu favor.
28.	No entanto, o responsável não se manifestou na fase interna, não havendo, assim, nenhum argumento que possa vir a ser analisado e posteriormente servir para afastar a irregularidade apontada.
29.	Em consulta ao sistema corporativo do instaurador (SIGPC) , realizada na data de 16/7/2021, verifica-se que o responsável também não apresentou contas junto ao instaurador e continua inadimplente (peça 89) .
30.	Em se tratando de processo em que a parte interessada não se manifestou acerca das irregularidades imputadas, não há elementos para que se possa efetivamente aferir e reconhecer a ocorrência de boa-fé na conduta do responsável, podendo este Tribunal, desde logo, proferir o julgamento de mérito pela irregularidade das contas, conforme os termos dos §§ 2º e 6º do art. 202 do Regimento Interno do TCU (Acórdão 2064/2011-TCU-Primeira Câmara, relator Ministro Ubiratan Aguiar; Acórdão 6182/2011-TCU-Primeira Câmara, relator Ministro Weder de Oliveira; Acórdão 4072/2010-TCU-Primeira Câmara, relator Ministro Valmir Campelo; Acórdão 1189/2009-TCU-Primeira Câmara, relator Ministro Marcos Bemquerer; e Acórdão 731/2008-TCU-Plenário, relator Ministro Aroldo Cedraz) .
31.	Dessa forma, o responsável Francisco Antônio de Brito Filho deve ser considerado revel, nos termos do art. 12, § 3º, da Lei 8.443/1992, devendo as suas contas serem julgadas irregulares, condenando-o ao débito apurado e aplicando-lhe a multa prevista no art. 57, da Lei 8.443/1992.
32.	Em relação ao responsável Juarez da Silva Oliveira, cumpre transcrever trecho da instrução de peça 70, que concluiu por afastar a sua responsabilização:
'25.	Em decorrência da omissão na prestação de contas, a TCE foi instaurada e o prefeito sucessor, Juarez da Silva Oliveira (gestão 2017-2020) , foi ouvido em audiência (peças 28 e 30) , por descumprir o prazo originalmente estipulado para prestação de contas dos recursos federais recebidos à conta do TC 9773/2013, o qual se encerrou em 29/10/2017.
26.	Dentre as razões de justificativas apresentadas pelo responsável (peça 31) , destacam-se as seguintes informações:
a) não ocorrência de transição de governo da gestão anterior para a nova gestão de 2017;
b) a nova gestão teria recebido a prefeitura sem a mínima condição administrativa;
c) a nova gestão elaborou relatório conclusivo de transição de governo que indica parte das ilegalidades encontradas;
d) o relatório conclusivo de transição do cargo de prefeito fora regularmente enviado para o TCM-BA, que emitiu certidão que dá conta da real situação o município quando da transição, inserindo a imagem dessa Certidão no texto;
e) ao assumir a prefeitura, constatou que foram subtraídos diversos objetos, documentos, computadores, HDs, dentre outros, conforme boletim de ocorrência policial, publicado no DOM;
f) apresentação de representações, tratando de diversas irregularidades com relação à gestão anterior, junto ao Ministério Público Federal e Estadual, ações de ressarcimento, dentre outras medidas para resguardar o patrimônio;
g) existência de CPI na Câmara Municipal de Vereadores, aberta em 2016, com a instauração e produção de relatório, voltada para o então prefeito Francisco Antônio de Brito Filho, pela inexecução do objeto do TC 9773/2013;
h) existência de inquéritos no MPF, MPE e Polícia Federal acerca de irregularidades inerentes ao TC 9773/2013.
27.	Ademais da citação e da transcrição de excertos dos documentos mencionados como evidências na própria defesa, que apresentou as razões de justificativa de Juarez da Silva Oliveira (peça 31) , relaciona-se os documentos apresentados:
a) Relatório de transição de governo, elaborado pela nova gestão 2017 (peça 33) ;
b) Ocorrência policial 007/2017 (peça 34) , registro do estado de coisas irregulares observadas pela nova gestão 2017;
c) Parecer final da CPI da Câmara Municipal de Vereadores de Itapebi - BA, em 2017, pela procedência da acusação contra o então prefeito Francisco Antônio de Brito Filho na malversação dos recursos do TC 9773/2013 e demais documentos pertinentes, inclusive Atas (peça 35) ;
d) Representação da Câmara Municipal de Vereadores de Itapebi - BA, datada de 22/9/2015, junto ao MPF, que tratou de denúncia contra o então prefeito Francisco Antônio de Brito Filho, devido a atos de improbidade na gestão dos recursos do TC 9773/2013, com pedido de ajuizamento de ação civil pública (peça 36) ;
e) outras Representações, movidas pelo município contra o ex-prefeito Francisco Antônio de Brito Filho, devido a outras irregularidades, junto ao MPF e MPE (peças 39 a 44) .
28.	Pelo exposto, dado o conjunto de medidas tempestivas e proativas, trazido aos autos pelo sucessor, considera-se justificada a impossibilidade alegada de prestar contas do TC 9773/2013, frente às medidas de resguardo ao erário, em especial: Relatório de Transição de Governo (peça 33) , com relato do estado de coisas vigente à época; registro policial dessa situação (peça 34) ; CPI que confirmou a não execução do objeto do TC (peça 35) ; e Representação junto ao MPF (peça 36) .
29.	Nesse contexto, ratifica-se que o sucessor afastou sua responsabilidade pela omissão na prestação de contas, conforme previsto na segunda parte da Súmula TCU 230 e em conformidade com enunciado da jurisprudência selecionada do TCU:
Súmula TCU 230: compete ao prefeito sucessor apresentar a prestação de contas referente aos recursos federais recebidos por seu antecessor, quando este não o tiver feito e o prazo para adimplemento dessa obrigação vencer ou estiver vencido no período de gestão do próprio mandatário sucessor, ou, na impossibilidade de fazê-lo, adotar as medidas legais visando ao resguardo do patrimônio público.  (grifo nosso) 
A comunicação do prefeito sucessor a instâncias de controle dando ciência da impossibilidade de realizar a prestação de contas de recursos geridos por seu antecessor, em razão da insuficiência de documentos que comprovem a aplicação dos recursos públicos transferidos, para fins de adoção das providências de alçada daquelas instâncias, pode ser considerada medida pertinente e suficiente para o resguardo do patrimônio público (Súmula TCU 230) . Acórdão 6143/2020-TCU-Segunda Câmara-Relator Augusto Nardes.
30.	Dessa forma, propugna-se por acatar as razões de justificativas apresentadas por Juarez, devendo recair sobre o antecessor a responsabilidade integral pela omissão na prestação de contas do TC 9773/2013.
31.	Acolhidas as razões de justificativas do responsável Juarez da Silva Oliveira, devem as suas contas serem julgadas regulares, com quitação plena.
PRESCRIÇÃO DA PRETENSÃO PUNITIVA
32.	Vale ressaltar que a pretensão punitiva, conforme Acórdão 1441/2016-TCU-Plenário, Relator Ministro Benjamin Zymler, que uniformizou a jurisprudência acerca dessa questão, subordinase ao prazo geral de prescrição indicado no art. 205, do Código Civil, que é de dez anos, contado da data de ocorrência da irregularidade sancionada, nos termos do art. 189, do Código Civil, sendo este prazo interrompido pelo ato que ordenar a citação, a audiência ou a oitiva do responsável.
33.	No caso em exame, não ocorreu a prescrição, uma vez que a irregularidade sancionada ocorreu em 30/10/2017, e o ato de ordenação da citação ocorreu em 5/5/2021.
CUMULATIVIDADE DE MULTAS
34.	Cumpre observar, ainda, que a conduta do responsável, consistente nas irregularidades 'não comprovação da boa e regular aplicação dos recursos federais repassados em face da omissão no dever de prestar contas' e 'não disponibilização das condições materiais mínimas e necessárias para que o seu sucessor pudesse apresentar a prestação de contas do Termo de Compromisso PAR 9773/2013, que teve como objeto a aquisição de ônibus rural escolar, no período de 1º/4/2013 a 31/8/2014, cujo prazo encerrou-se em 29/10/2017', configura violação não só às regras legais, mas também aos princípios basilares da administração pública, eis que, em última análise, ocorre o comprometimento da necessária satisfação à sociedade sobre o efetivo emprego dos recursos públicos postos à disposição da municipalidade, por força do instrumento de repasse em questão.
35.	Nesses casos, em que fica evidente a falta de transparência e lisura, não há como afastar as suspeitas sempre presentes de que a totalidade dos recursos públicos federais, transferida ao município, tenha sido integralmente desviada, em prol de gestor ímprobo, ou de pessoas por ele determinadas, a revelar grave inobservância do dever de cuidado no trato com a coisa pública, isto é, ato praticado com culpa grave, pois, na espécie, a conduta do responsável se distancia daquela que seria esperada de um administrador público minimante diligente, num claro exemplo de erro grosseiro a que alude o art. 28, do Decreto-lei 4.657/1942 (Lei de Introdução às Normas do Direito Brasileiro) , incluído pela Lei 13.655/2018 (Acórdão 1689/2019-TCU-Plenário, Relator Ministro Augusto Nardes; Acórdão 2924/2018-TCU-Plenário, Relator Ministro José Mucio Monteiro; Acórdão 2391/2018-TCU-Plenário, Relator Ministro Benjamin Zymler) .
CONCLUSÃO
36.	Em face da análise promovida na seção 'Exame Técnico', verifica-se que o responsável Francisco Antônio de Brito Filho não logrou comprovar a boa e regular aplicação dos recursos e, instados a se manifestar, optou pelo silêncio, configurando a revelia, nos termos do § 3º do art. 12 da Lei 8.443/1992. Ademais, inexistem nos autos elementos que demonstrem a boa-fé do responsável ou a ocorrência de outras excludentes de culpabilidade.
37.	Verifica-se também que não houve a prescrição da pretensão punitiva, conforme análise já realizada.
38.	Tendo em vista que não constam dos autos elementos que permitam reconhecer a boa-fé do responsável Francisco Antônio de Brito Filho, sugere-se que as suas contas sejam julgadas irregulares, nos termos do art. 202, § 6º, do Regimento Interno do TCU, com a imputação do débito atualizado monetariamente e acrescido de juros de mora, nos termos do art. 202, § 1º, do Regimento Interno do TCU, descontado o valor eventualmente recolhido, com a aplicação da multa prevista no art. 57, da Lei 8.443/1992.
39.	Como não houve elementos que pudessem modificar o entendimento acerca das irregularidades em apuração, mantém-se a matriz de responsabilização presente na peça 69.
40.	Por fim, ao restar afastada a responsabilidade do Sr. Juarez da Silva Oliveira, devem as suas contas serem julgadas regulares com quitação plena.
PROPOSTA DE ENCAMINHAMENTO
41.	Diante do exposto, submetem-se os autos à consideração superior, propondo ao Tribunal:
a)	acolher as razões de justificativa do responsável Juarez da Silva Oliveira;
b)	julgar regulares, nos termos dos arts. 1º, inciso I, 16, inciso I, 17 e 23, inciso I, da Lei 8.443/1992, as contas do responsável Juarez da Silva Oliveira, dando-lhe quitação plena;
c)	considerar revel o responsável Francisco Antônio de Brito Filho, para todos os efeitos, dando-se prosseguimento ao processo, com fulcro no art. 12, § 3º, da Lei 8.443/1992;
d)	julgar irregulares, nos termos dos arts. 1º, inciso I, 16, inciso III, alíneas 'b' e 'c', da Lei 8.443/1992, c/c os arts. 19 e 23, inciso III, da mesma Lei, as contas do responsável Francisco Antônio de Brito Filho, condenando-o ao pagamento da importância a seguir especificada, atualizada monetariamente e acrescida dos juros de mora, calculada a partir da data discriminada até a data da efetiva quitação do débito, fixando-lhe o prazo de quinze dias, para que comprove, perante o Tribunal, o recolhimento da referida quantia aos cofres do Fundo Nacional de Desenvolvimento da Educação, nos termos do art. 23, inciso III, alínea 'a', da citada lei, c/c o art. 214, inciso III, alínea 'a', do Regimento Interno do TCU.
Débito relacionado ao responsável Francisco Antônio de Brito Filho:
	Data de ocorrência
	Valor histórico (R$) 

	2/10/2013
	240.500,00

Valor atualizado do débito (com juros) , em 16/7/2021: R$ 394.851,17.
e)	aplicar ao responsável Francisco Antônio de Brito Filho, a multa prevista no art. 57, da Lei 8.443/1992, c/c o art. 267, do Regimento Interno do TCU, fixandolhe o prazo de quinze dias, a contar da notificação, para que comprove, perante o Tribunal (art. 214, inciso III, alínea 'a', do Regimento Interno do TCU) , o recolhimento da dívida aos cofres do Tesouro Nacional, atualizada monetariamente desde a data do acórdão que vier a ser proferido por este Tribunal até a data do efetivo recolhimento, se paga após o vencimento, na forma da legislação em vigor;
f)	autorizar, desde logo, a cobrança judicial das dívidas, caso não atendida a notificação, na forma do disposto no art. 28, inciso II, da Lei 8.443/1992;
g)	autorizar também, desde logo, se requerido, com fundamento no art. 26, da Lei 8.443/1992, c/c o art. 217, §§ 1º e 2º, do Regimento Interno do TCU, o parcelamento das dívidas em até 36 parcelas, incidindo, sobre cada parcela, corrigida monetariamente, os correspondentes acréscimos legais, fixando-lhe o prazo de quinze dias, a contar do recebimento da notificação, para comprovar, perante o Tribunal, o recolhimento da primeira parcela, e de trinta dias, a contar da parcela anterior, para comprovar o recolhimento das demais parcelas, devendo incidir, sobre cada valor mensal, atualizado monetariamente, os juros de mora devidos, no caso do débito, na forma prevista na legislação em vigor, alertando o responsável de que a falta de comprovação do recolhimento de qualquer parcela importará o vencimento antecipado do saldo devedor, nos termos do § 2º do art. 217 do Regimento Interno deste Tribunal;
h)	esclarecer ao responsável Francisco Antônio de Brito Filho (CPF XXX.827.505-XX) que, caso se demonstre, por via recursal, a correta aplicação dos recursos, mas não se justifique a omissão da prestação de contas, o débito poderá ser afastado, mas permanecerá a irregularidade das contas, dando-se ensejo à aplicação da multa prevista no art. 58, inciso I, da Lei 8.443/1992;
i)	enviar cópia do Acórdão a ser prolatado à Procuradoria da República no Estado da Bahia, nos termos do § 3º do art. 16 da Lei 8.443/1992, c/c o § 7º do art. 209 do Regimento Interno do TCU, para adoção das medidas cabíveis;
j)	enviar cópia do Acórdão que vier a ser proferido ao Fundo Nacional de Desenvolvimento da Educação e aos responsáveis, para ciência;
k)	informar à Procuradoria da República no Estado da Bahia, ao Fundo Nacional de Desenvolvimento da Educação e aos responsáveis que a presente deliberação, acompanhada do Relatório e do Voto que a fundamenta, está disponível para a consulta no endereço www.tcu.gov.br/acordaos, além de esclarecer que, caso requerido, o TCU poderá fornecer sem custos as correspondentes cópias, de forma impressa; e
l)	informar à Procuradoria da República no Estado da Bahia que, nos termos do parágrafo único do art. 62 da Resolução TCU 259/2014, os procuradores e membros do Ministério Público credenciados nesta Corte podem acessar os presentes autos de forma eletrônica e automática, ressalvados apenas os casos de eventuais peças classificadas como sigilosas, as quais requerem solicitação formal."
O Ministério Público junto ao TCU, representando pelo subprocurador-geral Lucas Rocha Furtado, concordou com as propostas da unidade instrutiva (peça 93) .
É o relatório.

não há.

Subprocurador-Geral Lucas Rocha Furtado.

TOMADA DE CONTAS ESPECIAL. FNDE. REPASSES FEDERAIS POR TERMO DE COMPROMISSO. PNATE. NOTIFICAÇÃO. CITAÇÃO. AUSÊNCIA DA PRESTAÇÃO DE CONTAS. NÃO COMPROVAÇÃO DA REGULAR APLICAÇÃO DOS RECURSOS FEDERAIS. RESPONSABILIZAÇÃO DOS PREFEITOS SIGNÁRIO/GESTOR E SEU SUCESSOR. ACOLHIMENTO DAS RAZÕES DE JUSTIFICATIVA DO PREFEITO SUCESSOR. CONTAS REGULARES COM QUITAÇÃO. REVELIA DO PREFEITO SIGNATÁRIO/GESTOR. CONTAS IRREGULARES. DÉBITO. MULTA. COMUNICAÇÕES.

TOMADA DE CONTAS ESPECIAL (TCE)

Secretaria de Controle Externo de Tomada de Contas Especial (Secex-TCE).

O Fundo Nacional de Desenvolvimento da Educação instaurou o presente processo de tomada de contas especial contra os Srs. Francisco Antônio de Brito Filho e Juarez da Silva Oliveira, na qualidade de prefeitos do município de Itapebi/BA, respectivamente, nas gestões 2013-2016 e 2017-2020, em razão da não comprovação da aplicação dos recursos federais repassados para atender ao termo de compromisso PAR 9773/2013, que teve por objeto a aquisição de ônibus escolar grande, no âmbito do Programa Nacional de Apoio ao Transporte Escolar (PNATE) .
O termo de compromisso PAR 9773/2013 foi firmado no valor de R$ 240.500,00, sendo o seu objeto integralmente custeado com recursos federais alocados no orçamento do FNDE, que foram integralmente transferidos em 30/9/2013[footnoteRef:2].  [2:  Peça 2.] 
O ajuste teve vigência no período de 1º/4/2013 a 31/8/2014, com prazo para prestação de contas encerrado em 29/10/2017. Decorrido esse prazo, o FNDE notificou os responsáveis reclamando a prestação de contas e, não obtendo respostas, instaurou esta TCE.
Diante da omissão da prestação de contas, o tomador de contas quantificou o dano pelo valor total dos recursos transferidos e imputou responsabilidade ao signatário e gestor do ajuste, Sr. Francisco Antônio de Brito Filho e ao prefeito sucessor, Sr. Juarez da Silva Oliveira, em cujo mandato encerrou-se o prazo para o envio da prestação de contas[footnoteRef:3]. [3:  Relatório do tomador de contas especial à peça 17.] 
A Controladoria-Geral da União concordou com as conclusões do relatório do tomador de contas e o ministro da Educação tomou ciência das irregularidades e responsabilidades imputadas no processo[footnoteRef:4]. [4:  Relatório de auditoria (peça 18) ; certificado e parecer do controle interno (peças 19 e 20) ; e pronunciamento ministerial (peça 20) . ] 
Neste Tribunal, a Secretaria de Controle Externo de Tomada de Contas Especial promoveu audiência do prefeito sucessor, Sr. Juarez da Silva Oliveira, em razão do não cumprimento do prazo regular para a apresentação da prestação de contas. Já o prefeito signatário e gestor do termo de compromisso, Sr. Francisco Antônio de Brito Filho, foi chamado aos autos pelas seguintes ocorrências:
"Irregularidade 1: não comprovação da boa e regular aplicação dos recursos federais repassados ao município de Itapebi/BA, em face da omissão no dever de prestar contas dos valores transferidos, pelo Termo de Compromisso PAR 9773/2013, que teve como objeto a aquisição de ônibus rural escolar, com vigência no período de 1º/4/2013 a 31/8/2014, cujo prazo encerrou-se em 29/10/2017.
Irregularidade 2: não disponibilização das condições materiais mínimas e necessárias para que o seu sucessor pudesse apresentar a prestação de contas do Termo de Compromisso PAR 9773/2013, que teve como objeto a aquisição de ônibus rural escolar, no período de 1º/4/2013 a 31/8/2014, cujo prazo encerrou-se em 29/10/2017."
Devidamente notificados, o Sr. Franciso Antônio de Brito Filho permaneceu silente e o Sr. Juarez da Silva Oliveira apresentou suas razões de justificativas, resumidas da seguinte forma pela unidade instrutiva:
"não ocorrência de transição de governo da gestão anterior para a nova gestão de 2017;
a nova gestão teria recebido a prefeitura sem a mínima condição administrativa;
a nova gestão elaborou relatório conclusivo de transição de governo que indica parte das ilegalidades encontradas;
o relatório conclusivo de transição do cargo de prefeito fora regularmente enviado para o TCM-BA, que emitiu certidão que dá conta da real situação o município quando da transição, inserindo a imagem dessa Certidão no texto;
ao assumir a prefeitura, constatou que foram subtraídos diversos objetos, documentos, computadores, HDs, dentre outros, conforme boletim de ocorrência policial, publicado no DOM;
apresentação de representações, tratando de diversas irregularidades com relação à gestão anterior, junto ao Ministério Público Federal e Estadual, ações de ressarcimento, dentre outras medidas para resguardar o patrimônio;
existência de CPI na Câmara Municipal de Vereadores, aberta em 2016, com a instauração e produção de relatório, voltada para o então prefeito Francisco Antônio de Brito Filho, pela inexecução do objeto do TC 9773/2013;
existência de inquéritos no MPF, MPE e Polícia Federal acerca de irregularidades inerentes ao TC 9773/2013".
Dessa forma, a SecexTCE propõe acolher as razões de justificativas do prefeito sucessor, visto que adotou medidas "tempestivas e proativas" pertinentes, conforme estabelece a Súmula TCU 230. Quanto ao Sr. Francisco, pugna, no essencial, por considerá-lo revel, julgar suas contas irregulares e aplicar-lhe multa.
O Ministério Público junto ao Tribunal, representando pelo subprocurador-geral Lucas Rocha Furtado, concordou com as propostas da unidade instrutiva[footnoteRef:5]. [5:  Peça 93.] 
II
Consoante registrado pela unidade instrutiva, a partir de consulta aos sistemas corporativos do FNDE, permanece a inadimplência e a ausência da prestação de contas junto ao órgão instaurador da TCE[footnoteRef:6]. Portanto, não há comprovação da aquisição do ônibus escolar e do atendimento dos objetivos do PNATE. [6:  Peça 89.] 
O prefeito sucessor, inicialmente arrolado como responsável neste processo, dada a impossibilidade de apresentar a prestação de contas dos recursos geridos por seu antecessor e reclamada pelo FNDE, demonstrou ter adotado medidas de resguardo ao patrimônio público, como se mencionou anteriormente.
No que se refere às imputações ao Sr. Francisco, ressalto que é do gestor o ônus de comprovar a boa e regular aplicação dos recursos públicos sob sua responsabilidade, por meio da adequada prestação de contas (art. 70, parágrafo único da Constituição Federal, art. 93 do Decreto-Lei 200/1967, c/c art. 66 do Decreto 93.872/1986) . 
O responsável, ao não atender às notificações do FNDE e à citação/audiência do Tribunal, não se valeu dessas oportunidades para carrear aos autos os elementos de que dispusesse para afastar as imputações de irregularidades e de débitos que lhe são feitas.
Conforme exame realizado pela unidade instrutiva, e de acordo com os critérios firmados no Acórdão 1441/2016-TCU-Plenário, não ocorreu a prescrição decenal da pretensão punitiva, porquanto a omissão da prestação de contas configurou-se em 30/10/2017 e o ato que ordenou a citação data de 5/5/2021.
Assim, acolho as proposições da SecexTCE, endossadas pelo MP/TCU, no sentido de considerar revel o Sr. Francisco Antônio de Brito Filho, julgar suas contas irregulares, condenando-o em débito, com aplicação da multa do art. 57 da Lei 8.443/1992.
	Ante exposto, acolho as propostas da unidade instrutiva, endossadas pelo MP/TCU, e voto pela aprovação do acórdão que ora submeto à apreciação deste Colegiado.
	TCU, Sala das Sessões Ministro Luciano Brandão Alves de Souza, em 10 de maio de 2022.
Weder de Oliveira
Relator